【裁判字號】    92,上訴,2815
【裁判日期】    920924
【裁判案由】    毒品危害防制條例
【裁判全文】
臺灣高等法院刑事判決                          九十二年度上訴字第二八一五號
    上  訴  人  臺灣基隆地方法院檢察署檢察官
    被      告  甲○○
    指定辯護人  本院公設辯護人乙○○
右上訴人，因被告違反毒品危害防制條例案件，不服臺灣基隆地方法院，九十二年度
訴字第一二四號，中華民國九十二年七月十八日第一審判決（起訴案號：臺灣基隆地
方法院檢察署九十二年偵字第四七三號）提起上訴，本院判決如左：
    主  文
上訴駁回。
    理  由
一、公訴意旨略以：被告甲○○曾犯違反毒品危害防制條例之罪，經判處有期徒刑七
    年及十月確定，於民國（以下同）九十一年八月二日假釋出獄，現尚在假釋期間
    內，未能悛悔，於九十二年一月中旬，在基隆市仁愛區○○○路五十一巷十弄十
    五號自宅，以變更持有為販賣之意思，取出原藏放在住處內之第二級毒品安非他
    命一大包（驗後淨重九九二點○二公克，純度約九二點五％），欲尋找買主將上
    開毒品賣出脫手，而於九十二年一月二十五日中午一時三十分許，至基隆市安樂
    區○○○路一一○之七四號十一樓友人許文鐘住處，欲向其打聽行情，適為警查
    獲，並扣得上開毒品，因認被告甲○○涉犯毒品危害防制條例第五條第二項意圖
    販賣而持有第二級毒品罪嫌。
二、按犯罪事實應依證據認定之，無證據不得推斷其犯罪事實；又不能證明被告犯罪
    者，應諭知無罪之判決，刑事訴訟法第一百五十四條、第三百零一條第一項分別
    定有明文。又認定不利於被告之事實，需依積極證據，苟積極證據不足為不利於
    被告之事實認定時，即應為有利於被告之認定，更不必有何有利之證據，最高法
    院四十年度台上字第八六號、三十年度上字第八一六號判例可資參照。
三、公訴人認被告甲○○涉犯毒品危害防制條例第五條第二項意圖販賣而持有第二級
    毒品罪嫌，係以：(一)被告於警詢及偵查初訊時之自白、(二)扣案之第二級毒品安非
    他命（驗後淨重九九二點○二公克，純度約九二點五％）等證據為主要論據。
四、被告經傳喚未到庭陳述，惟其在原審審理時則堅決否認有公訴人所指之犯行，並
    辯稱：九十二年一月二十五日中午十二時四十分左右，伊友人許文鐘的太太打電
    話來，叫伊過去他家一趟，當時許文鐘的太太在電話中並沒有說明是為何事，伊
    接到電話後即於當日下午一時二十分左右到達基隆市安樂區○○○路一一○之七
    四號十一樓許文鐘住處，伊空手到達，未攜帶任何物品，進入許文鐘住處後，許
    文鐘即交付一只手提袋，袋內裝有一包外觀為茶葉包裝的東西，伊並不知道實際
    內容裝有何物，許文鐘也沒有說什麼，只叫伊先到樓下等候，並表示待會要一起
    去訪友，伊即步出門外等電梯，旋為事先埋伏的警員逮捕，直到警員將該包茶葉
    包裝的物品戳破，伊才知道其內裝有安非他命，後來警員將伊帶進許文鐘住處搜
    索，許文鐘在客廳哀求伊因家中尚有妻小及老母要照顧，並有另案在身即將被通
    緝，希望伊先幫他頂罪，讓他將事情安頓妥當後，即出面投案並說明案情還伊清
    白，伊一時心軟，才在警訊及偵查初訊時謊編自白，不料伊遭檢察官羈押後苦苦
    未見許文鐘到案說明，才知道許文鐘並無誠意還伊清白，實際上伊所為之自白並
    非真實，現場埋伏的警員也有看到全部過程，伊並未意圖販賣而攜帶扣案之安非
    他命到許文鐘住處打聽行情等語。
五、經查：扣案之第二級毒品安非他命雖為承辦員警於前揭時地在被告甲○○手中所
    查獲，此節為被告自始坦承不諱，並有基隆市警察局第四分局扣押筆錄及照片各
    一份在卷為證，然扣案之第二級毒品安非他命是否如被告於警訊及偵查初訊時自
    白所稱：「（該包安非他命）是我帶去朋友家的（指許文鐘家）」、「梁志誠是
    我很好的朋友，八十六年他寄放該包安非他命給我時曾跟我提過，若他的無期徒
    刑官司打不下來的話，叫我幫他把這包安非他命處理掉，把錢給他家人，後來我
    也因毒品被起訴收押，去年八月回來時，聽聞他已在台北看守所自殺死亡，我當
    下想起他說的這包安非他命，我就去把這包安非他命起出來，因我一直無法幫他
    解決就一直把這包安非他命放在身邊，今天會拿出去也是想請朋友幫忙」、「我
    （帶安非他命到許文鐘住處）是想去問我朋友（指許文鐘）是否有人要買」？則
    不無可疑。原審傳喚現場埋伏並逮捕被告之承辦員警陳致淞（基隆市警察局第四
    分局中華路派出所警員）到庭具結證稱：「我持搜索票於當日大約十二點三十分
    時帶同二名同事到基金一路一一○之七四號公寓大廈東方巴黎，我請二名同事在
    一樓等候，我先上十二樓從太平梯走下十一樓，觀察相關的位置，我剛上去時並
    無發現出入份子，所以我就在十二樓樓梯口等，大約等了十幾分鐘，我聽到電梯
    到十一樓的聲響，我從十二樓的樓梯間走下來正好看到被告正要進入許文鐘住處
    ，他當時的穿著與本日被告所穿著的衣服一樣，『他當時確實是空手的，並未提
    任何物品』，我當時反應可能是來找該址的朋友：：」等語（原審卷第七十五頁
    ），是被告甲○○前所自白自其住宅起出安非他命後攜往許文鐘住處之情狀即有
    不符，此部分自白並不具證據能力。再警員陳致淞復陳「我就通知樓下的二名同
    事坐電梯上十二樓，沒想到被告只進入屋內短短三分鐘就出來，我們就從十二樓
    按電梯到十一樓門打開被告就站在電梯口，他手上提著一個白色的紙袋，裡面是
    裝有壹包茶葉包裝袋，封口已封好，是以熱鎔膠封口的，要以機器加封。當時還
    不知道是何物品，我們先將被告帶到一樓搜索，同事將茶葉袋戳破，因為當時發
    現一公斤的茶葉袋包裝太粗糙，所以才懷疑去戳破，之後就發現是毒品，我們就
    向他詢問十一樓的情形，他說裡面的人是許文鐘，我們三個人就押著被告到許文
    鐘住處，本想再埋伏，可是屋內的人好像已經發現我們去按電鈴，大約過了十分
    鐘許文鐘才開門，我們進入搜索，但屋內並未搜到任何物品，就將被告及許文鐘
    帶回警局做筆錄。被告進入許文鐘的屋內時間很短，我只打了一通叫同事上來的
    電話，電話中我只說你們趕快上來電梯直接坐到十二樓我就掛電話，同事還未上
    到十二樓，就聽到被告走出來的聲音。這個時間應該不到二分鐘。」等語（同卷
    第七十五、七十六頁），足見被告先前自白扣案之安非他命是伊當日帶至許文鐘
    又證人陳致淞證稱：「（搜索）當時我請同事將現場的人都控制在客廳，有許文
    鐘本人、被告、許文鐘的小孩二人、母親、及太太吳惠娟，我叫許文鐘的太太配
    合我去搜索。當場我聽到許文鐘與被告在聊天，許文鐘說他的母親年紀很大，而
    且他已經快被通緝，希望被告能替他擔下這條罪，日後他會出庭幫被告說明，這
    是我們在客廳時所說的，我當場表示這個罪很重，不要隨便幫人擔罪，後來派出
    所支援的警車就來了，到了警局被告就已承認毒品是他的，我就把許文鐘當成關
    係人移送，不久許文鐘果然另案被通緝，我才知道他們所講的是真的，目前許文
    鐘尚未到案。」等語（同卷第七十六、七十七頁），顯見被告辯稱伊係受許文鐘
    央求代為頂罪，目的為使許文鐘有時間安頓家庭一節，尚非憑空虛構，應有可採
    。
六、復據被告於原審所供「（當初許文鐘把東西交給你時有無告知是安非他命？）沒
    有」「（扣案物許文鐘自何處取出？）是我到他家之後，他到房間拿出來的：：
    是一個手提袋：：裡面裝有一包好像茶葉包裝的東西，是封死的，不知道內容：
    ：並未在面前包裝」等語（同卷第一○九頁），參酌證人陳致淞所證茶葉包裝袋
    是以熱鎔膠封口，經戳破發現毒品，始將被告帶往許文鐘住處，許文鐘當場要被
    告擔下本罪等情，益見許文鐘交付之初，被告原不知所收受者為毒品，迨查獲時
    ，許文鐘隨即當場要求被告承擔罪責甚明。再證人許文鐘雖因另案遭通緝（有本
    院被告全國前案紀錄表附同卷第四十七頁）而未遵傳到庭說明，惟其曾於九十二
    年二月二十一日書立內容載有「本人許文鐘九十二年一月二十五日甲○○在基市
    ○○○路一一○號一○Ｆ所查獲的安非他命一公斤是我麻煩甲○○帶到樓下去，
    他並不知裡面是什麼東西。」等語，並經簽名、按捺指印證明之書信一紙供檢察
    官參考，經原審將該封書信送請內政部警政署刑事警察局鑑定比對結果，證實該
    封書信上所按捺之指印核與許文鐘於警局訊問筆錄上所按捺之指印相符，更足徵
    被告先前之自白真實性確有可疑，同時亦證實被告於許文鐘交付時，並未被告知
    實情，其收受時尚且不知所持有者係毒品安非他命，何來意圖販賣之動機與目的
    ？此外，並無其他積極證據足證被告有公訴人所起訴「意圖販賣而於九十二年一
    月二十五日中午一時三十分許攜扣案之安非他命至基隆市安樂區○○○路一一○
    之七四號十一樓許文鐘住處欲向其打聽行情」之犯行，揆諸前開說明，原審為被
    告無罪之諭知，經核並無不合，檢察官上訴未具理由指摘原判決不當，為無理由
    ，應予駁回。至於被告涉犯頂替罪嫌部分，應由檢察官依法另行偵查。
七、被告甲○○經合法傳喚無正當理由不到庭，爰不待其陳述逕行判決。
據上論結，應依刑事訴訟法第三百六十八條、第三百七十一條，判決如主文。
本案經檢察官張啟彬到庭執行職務。
中      華      民      國    九十二    年      九      月    二十四    日
                              臺灣高等法院刑事第十九庭
                                  審判長法  官  許  國  宏
                                        法  官  林  勤  純
                                        法  官  洪  光  燦
右正本證明與原本無異。
檢察官如不服本判決，應於收受送達後十日內向本院提出上訴書狀，其未敘述上訴之
理由者並得於提起上訴後十日內向本院補提理由書（均須按他造當事人之人數附繕本
）。
                                        書記官  陳  玉  嬋
中      華      民      國    九十二    年      九      月    二十五    日


司法院資訊處製作；財團法人民間司法改革基金會備份。
